臺灣高等法院刑事判決　　　　　　　　99年度上訴字第3709號
上　訴　人
即　被　告　林易昇
選任辯護人　張仁興律師
　　　　　　翁方彬律師
上　訴　人
即　被　告　莊金道
選任辯護人　李淵聯律師
上　訴　人
即　被　告　劉家妏
　　　　　　柯清益
　　　　　　謝楊淼
上列上訴人因殺人未遂等案件，不服臺灣板橋地方法院98年度訴
字第2346、2731號、99年度訴字第185 號，中華民國99年9 月7
日第一審判決（起訴案號：臺灣板橋地方法院檢察署98年度偵字
第14430 、13662 號，追加起訴案號：98年度偵字第16450 號、
98年度偵緝字第3165、3166號），提起上訴，本院判決如下：
    主  文
原判決關於被告林易昇、劉家妏、柯清益、謝楊淼部分，及被告
莊金道被訴妨害自由、傷害、殺人未遂部分暨定執行刑部分，均
撤銷。
林易昇共同犯傷害罪，處有期徒刑月；又共同犯剝奪他人行動
自由罪，處有期徒刑壹年；又共同殺人未遂，處有期徒刑伍年陸
月，扣案如附表編號一所示之改造手槍壹枝沒收。應執行有期徒
刑陸年貳月，扣案如附表編號一所示之改造手槍壹枝沒收。
莊金道共同犯傷害罪，累犯，處有期徒刑肆月；又共同犯剝奪他
人行動自由罪，累犯，處有期徒刑拾月；又共同殺人未遂，累犯
，處有期徒刑伍年捌月，扣案如附表編號一所示之改造手槍壹枝
沒收。
莊金道其他上訴駁回。
莊金道上開撤銷改判部分與上訴駁回部分所處之刑，應執行有期
徒刑玖年捌月，併科罰金新臺幣伍萬元，罰金如易服勞役，以新
臺幣壹仟元折算壹日，扣案如附表編號一所示之改造手槍壹枝沒
收。
劉家妏共同犯剝奪他人行動自由罪，處有期徒刑柒月；又共同犯
傷害罪，處有期徒刑月。應執行有期徒刑捌月，緩刑貳年。
柯清益共同犯剝奪他人行動自由罪，處有期徒刑伍月，如易科罰
金，以新臺幣壹仟元折算壹日；又共同犯傷害罪，處有期徒刑貳
月，如易科罰金，以新臺幣壹仟元折算壹日。應執行有期徒刑伍
月，如易科罰金，以新臺幣壹仟元折算壹日。
謝楊淼共同犯剝奪他人行動自由罪，累犯，處有期徒刑陸月，如
易科罰金，以新臺幣壹仟元折算壹日；又共同犯傷害罪，累犯，
處有期徒刑月，如易科罰金，以新臺幣壹仟元折算壹日。應執
行有期徒刑陸月，如易科罰金，以新臺幣壹仟元折算壹日。
    事  實
一、莊金道前因違反槍砲彈藥刀械管制條例，於民國93年5月6日
    經原審以92年度訴字第2217號判決判處有期徒刑5 年4 月，
    併科罰金新臺幣（下同）150,000 元，而於94年9 月16日入
    監執行至95年9 月19日假釋出監併付保護管束，迄96年12月
    13日假釋期滿未經撤銷，未執行之有期徒刑視為執行完畢；
    謝楊淼前因賭博案件，於94年7 月11日經原審以94年度簡字
    第2887號判決判處有期徒刑3 月確定，而於94年11月16日易
    科罰金執行完畢。
二、莊金道（綽號大胖）詎仍不知悔改，明知可發射金屬子彈具
    有殺傷力之槍枝，與具殺傷力之非制式子彈，係屬槍砲彈藥
    刀械管制條例所列管之槍枝及彈藥，非經中央主管機關內政
    部許可，不得寄藏、持有，竟仍基於非法寄藏具有殺傷力之
    改造手槍及非制式子彈之犯意，於96年7 、8 月間某日，在
    臺北縣板橋市○○○路與大仁街，受真實姓名年籍不詳自稱
    「陳百祥」之成年男子之委託，代為寄藏如附表編號1 所示
    之改造手槍1 支（槍枝管制編號0000000000號）與附表編號
    2 所示具殺傷力之非制式子彈8 顆（持有10顆，其中2 顆非
    制式子彈經試射不具殺傷力，起訴書誤載為持有8 顆，其中
    1 顆不具殺傷力）而持有之。
三、謝楊淼（綽號阿淼、阿山）亦不知悔改，緣林易昇（綽號阿
    文）、劉家妏夫妻與蔡正益、安麗娟夫妻間有債務糾紛，林
    易昇、劉家妏不滿蔡正益、安麗娟藉詞推託積欠債務，竟不
    思以正當方式催討債權，而夥同莊金道、柯清益（綽號小白
    ）、謝楊淼、闕榮宏分別為下列之行為：
（一）於98年5 月9 日上午11時許，林易昇、劉家妏夥同莊金道
      、柯清益、謝楊淼及另1 名真實姓名年籍不詳綽號「朱董
      」之成年男子（起訴書誤載為綽號「排骨」），共同基於
      妨害自由、恐嚇及強制之犯意聯絡，前往蔡正益、安麗娟
      位於臺北縣三重市○○街444 號4 樓之住處，適安麗娟外
      出購物，在上開住處附近之便利商店巧遇安麗娟，渠等即
      要求安麗娟帶同前往上址住處尋找蔡正益，安麗娟見渠等
      人多勢眾，迫不得已帶同渠等前往住處，劉家妏為防止安
      麗娟通風報信，乃拉扯安麗娟頭髮，並按鳴住處門鈴要求
      蔡正益開門，使蔡正益誤以為係安麗娟返家而開啟大門時
      ，卻見莊金道等人上前，本急欲再關門，未料莊金道猛然
      強行推開大門進入，嗣渠等進入蔡正益住處後，適蔡正益
      之友人徐清廉同在該處，徐清廉見狀即欲起身離開，惟遭
      林易昇等人阻止，並強令其出示身分證件供渠等確認身分
      後滯留在該處。又因林易昇等人不滿蔡正益、安麗娟推諉
      拒絕償還債務，另基於傷害人身體之犯意聯絡，莊金道持
      事先準備之塑膠棒毆打蔡正益頭部、身體等部位，另持茶
      壺、茶盤等物丟擲蔡正益；林易昇則持塑膠保特瓶毆打蔡
      正益；謝楊淼持釘書機攻擊毆打蔡正益手部及肩膀，並接
      續敲打安麗娟臉部及手部；劉家妏亦徒手打安麗娟巴掌；
      柯清益及「朱董」則在旁把風，致蔡正益受有臉部、頭部
      、雙肩及左前臂多處挫傷及瘀傷等傷害，安麗娟則受有臉
      部多處及右手腕瘀傷、左肋間疼痛等傷害；林易昇復對蔡
      正益恫稱：至少還100 萬元，不然會死得很難看等語，致
      使蔡正益心生畏懼，在場之徐清廉亦同感壓力，噤聲不語
      ，謝楊淼復扙渠等人多勢眾，再拿取西瓜加糖漿迫使安麗
      娟限時食用完畢，脅迫其為此無義務之事，莊金道等人遂
      共同以上開方式，剝奪限制蔡正益、安麗娟及徐清廉之行
      動自由，且在此其間嚴格控管蔡正益等人之行動及對外聯
      絡，及至中午過後，因莊金道等人搜尋屋內財物並無所獲
      ，乃接續上開妨害自由之犯意，謀議將蔡正益、安麗娟強
      行帶離上址，前往林易昇位在臺北縣新店市○○路○ 段21
      1 號住處續行處理前開債務問題，遂分由林易昇與謝楊淼
      挾持蔡正益駕駛其所有車輛，另由劉家妏、莊金道挾持安
      麗娟搭乘計程車先行返回劉家妏位在板橋市住處，換乘劉
      家妏所有車輛，柯清益則自行騎乘摩托車，前往林易昇上
      址住處會合，至此徐清廉始得任意離去。
（二）蔡正益、安麗娟遭林易昇等人強行帶至林易昇之上址住處
      後，即由林易昇、劉家妏、莊金道、謝楊淼、柯清益等人
      ，輪流把守看管限制其等之行動自由，謝楊淼於當日下午
      5 、6 時許，再以電話通知與渠等具妨害自由犯意聯絡之
      闕榮宏到場，加入輪流看守，在此期間莊金道並亮出其持
      有之前開改造手槍，蓄意在蔡正益、安麗娟面前擦拭，其
      他人復以恫嚇：「倘不還錢，欲將安麗娟賣至妓女戶，及
      販賣渠等內臟換錢」等惡害之通知，致使蔡正益、安麗娟
      心生畏懼，以此方式繼續剝奪蔡正益、安麗娟之行動自由
      ，及至翌日即5 月10日中午12時許，蔡正益表明可向友人
      先行借款，劉家妏即要求闕榮宏駕駛其所有車牌號碼3357
      -MR 自用小客車搭載蔡正益下山籌錢，俟闕榮宏於該日下
      午2 時30分許，駕車抵達臺北市○○○路○ 段77巷1 之2
      號對面停車場，即由蔡正益下車找尋友人取款，適巡邏員
      警吳至傑、陳毅樺行經該處，蔡正益則趁隙向員警報案求
      助，員警陳毅樺據報旋上前盤查，於闕榮宏準備上車逃逸
      前與蔡正益合力逮捕之，其後劉家妏因闕榮宏遲無音訊，
      且得知蔡正益已向警方報案，遂邀不知情之友人楊震榮（
      綽號「排骨」）開車搭載安麗娟離開新店住處，至臺北縣
      板橋市○○路附近，交付1,000 元令安麗娟自行搭乘計程
      車返家，嗣為警帶同闕榮宏前往林易昇上址住處，當場扣
      得該屋鑰匙2 支、上開自小客車鑰匙8 支、新光銀行金融
      卡2 張、遠東銀行金融卡1 張、合作金庫銀行金融卡1 張
      、蔡正益木頭私章1 枚、安麗娟身分證影本1 張等物，而
      循線查悉上情。
（三）又於林易昇等人催討蔡正益、安麗娟積欠前開債務之過程
      中，因蔡正益曾委請陳亮旭、殷志良代為居間協調債務，
      陳亮旭獲悉蔡正益、安麗娟於前述時地遭林易昇等人強押
      討債，遂於98年5 月9 日下午某時許，糾眾前往林易昇之
      父母位於臺北縣板橋市某處之住所，並致電林易昇威言脅
      迫其出面處理，揚言若不出面將對其家人不利，且約定於
      98年5 月9 日晚間7 時許在位於臺北縣板橋市○○路○ 段
      103 號之丹堤咖啡店（下稱丹堤咖啡）協商，莊金道攜帶
      上開槍彈偕同林易昇一同驅車前往該處，並糾集年籍姓名
      不詳之成年男子數人至丹堤咖啡，林易昇於當日晚間7 時
      51分許到場，見陳亮旭、殷志良乘坐在丹堤咖啡室外吸菸
      區座椅，旋上前拿起放置在桌上之咖啡杯等物砸往陳亮旭
      ，陳亮旭、殷志良見狀亦持現場桌椅砸向林易昇反擊，雙
      方因而爆發衝突，莊金道此時站立在吸煙區外之騎樓上，
      見狀隨即取出其攜帶之改造手槍，槍口瞄準陳亮旭、殷志
      良之方向，林易昇、莊金道主觀上均能預見在該公眾得出
      入之場所近距離持槍射擊，因當時陳亮旭、殷志良與林易
      昇持上開物品互相丟擲、鬥毆中，將無法精確瞄準，所射
      出之子彈有擊中陳亮旭、殷志良或其他在咖啡店內之客人
      可能，況以槍、彈朝人體射擊，更有造成死亡結果之高度
      可能，而該結果之發生並不違反其等本意，乃基於殺人未
      必故意之犯意聯絡，於雙方衝突中由林易昇朝莊金道高喊
      喝令「開下去」（台語），莊金道聞言隨即朝陳亮旭、殷
      志良連續射擊2 發子彈，第一發擊中殷志良右上腹部，第
      二發擊中吸煙區之後方玻璃，殷志良中槍後，彈頭遺留於
      其左腹壁皮下組織無法取出，造成其受有後腹腔出血、肝
      臟、大腸穿刺傷，併術後敗血性休克、上消化道出血、腹
      部皮膚缺損併清瘡補皮術後呼吸衰竭等傷害，經送醫急救
      後，始倖免一死，惟仍造成需由人攙扶始得步行、兩側10
      個腳趾均形成乾性壞疽、左側第4 趾掉落等傷勢。莊金道
      連續射擊前開2 發子彈後，因查覺槍枝卡彈無法再行擊發
      子彈，迫不得已僅能罷手先行逃離現場，並將行兇槍彈帶
      至臺北縣土城市○○街68巷28、30號防火巷內藏放，林易
      昇隨後亦趁隙離開返回上開新店住處，嗣為警在現場採獲
      彈頭及彈殼各1 顆，莊金道於同年6 月8 日晚間11時30分
      許，在雲林縣麥寮鄉○○路277 號前為警查獲，經其同意
      帶同警方前往上址槍彈藏放處，起獲上開已拆解之改造手
      槍1 把（槍管內卡有彈殼1 顆）及剩餘8 顆子彈（含2 顆
      不具殺傷力之子彈）等物，林易昇則至98年12月16日始經
      警緝獲到案。
四、案經蔡正益、安麗娟、殷志良之父殷炳崑訴由臺北縣政府警
    察局海山分局報告臺灣板橋地方法院檢察署檢察官偵查起訴
    及追加起訴。
    理  由
甲、程序方面：
一、證人即告訴人蔡正益、安麗娟於警詢時之陳述均有證據能力
    ；
    按被告以外之人（包括證人、鑑定人、告訴人、被害人及共
    同被告等）於檢察事務官、司法警察官或司法警察調查中所
    為之陳述，與審判中不符時，其先前之陳述具有較可信之特
    別情況，且為證明犯罪事實存否所必要者，得為證據，刑事
    訴訟法第159 條之2 定有明文。所謂「前後陳述不符」之要
    件，應就前後階段之陳述進行整體判斷，以決定其間是否具
    有實質性差異，惟無須針對全部陳述作比較，陳述之一部分
    有不符，亦屬之。而所謂「較可信之特別情況」之情形，亦
    應就前後陳述時之各種外部情況進行比較，以資決定何者外
    部情況具有可信性，若陳述係在特別可信之情況所為，則虛
    偽陳述之危險性即不高，雖係審判外陳述，或未經被告反對
    詰問，仍得承認其有證據能力。又所謂外部情況之認定例如
    ：時間之間隔、有意識的迴避、受外力干擾、事後串謀等。
    本院審酌證人蔡正益、安麗娟於警詢及原審審理時之陳述略
    有前後陳述不符之情（詳如後述），惟渠等於警詢時之陳述
    ，係於案發當日（98年5 月10日）或翌日（11日），即遭被
    告林易昇等人剝奪行動自由脫困後，隨即至警局報案，嗣經
    警製作筆錄時陳述上情，證人當時之記憶自較深刻，可立即
    反應所知，不致因時隔日久而遺忘案情，且係案發後為警即
    時詢問，依當時之情狀，較不受外力之干擾，是渠等於警詢
    中所為之陳述，客觀上應具有較可信之特別情況，又證人均
    係本件被害人，皆為證明前揭犯罪事實存否所必要，揆諸上
    開規定及說明，證人蔡正益及安麗娟於警詢中之陳述自均有
    證據能力，而得作為本案之證據。
二、證人蔡正益、安麗娟、陳亮旭於偵查中之證述均有證據能力
    ：
    又按刑事訴訟法第159 條之1 第2 項規定：「被告以外之人
    於偵查中向檢察官所為之陳述，除顯有不可信之情況者外，
    得為證據。」然刑事訴訟法，為保障被告之反對詰問權，已
    採納英美之傳聞法則，而被告以外之人於偵查中向檢察官所
    為之陳述，其本質屬傳聞證據，依傳聞法則，原無證據能力
    ，係因立法者以刑事訴訟法規定檢察官代表國家偵查犯罪、
    實施公訴，依法有訊問被告、證人、鑑定人之權，且實務運
    作時，偵查中檢察官向被告以外之人所取得之陳述，原則上
    均能遵守法律規定，不致違法取供，其可信性極高，為兼顧
    理論與實務為由，而例外設定其具備非顯不可信之要件時，
    得為證據；又參酌大法官釋字第582 號解釋暨理由書認為確
    保被告對證人之詰問權，證人（含其他具證人適格之人）「
    於審判中」，應依人證之法定程序，到場具結陳述，並接受
    被告之詰問，其陳述始得作為認定被告犯罪事實之判斷依據
    ，亦僅明確表示「在審判中」，被告對於證人之詰問權，應
    予保障，並未要求檢察官於偵查中訊問證人，亦須賦予被告
    詰問證人之權。蓋偵查中並無對立之當事人，更無交互詰問
    制度之設計，自無所謂保障被告詰問權之問題，要求檢察官
    於偵查中訊問證人時，必須賦予被告詰問之機會，則被告因
    故未能到場或刻意不到場，豈不意味檢察官即須等候被告到
    場，始能進行訊問，果然如此，則偵查機關進行偵查作為，
    均須被告適時之配合，又如何有效蒐集證據、追訴犯罪？（
    最高法院95年度台上字第3220號判決參照）。查證人蔡正益
    、安麗娟及陳亮旭於偵查中向檢察官所為之陳述，均已依法
    於檢察官訊問前具結，可擔保其係據實陳述，而被告及其等
    辯護人對於上開證人之證詞未曾主張向檢察官所為之陳述，
    有非出於真意或有何違法取供之情形，本院亦查無檢察官有
    以不正方法取證之情事，被告林易昇、莊金道、劉家妏之辯
    護人於原審準備程序中雖辯以該等證言未經被告反對詰問，
    應屬傳聞證據云云，惟查，前開證人嗣於原審審理中均經合
    法傳喚到庭，已足以保障本案被告之反對詰問權，足認證人
    蔡正益、安麗娟及陳亮旭於偵查中向檢察官所為之陳述，並
    無任何顯有不可信之情況，均應具有證據能力，得為本案之
    證據。至辯護人雖另爭執證人即被害人殷志良之父殷柄崑於
    警詢、偵查中證述部分之證據能力，惟因此等證詞未經本院
    採為認定被告本件犯行之依據，就該等證詞是否具證據能力
    乙節，爰無進一步審究之必要，附此敘明。
三、按被告以外之人於審判外之言詞或書面陳述，除法律有規定
    者外，不得作為證據，刑事訴訟法第159 條第1 項定有明文
    。又被告以外之人於審判外之陳述，雖不符前4 條之規定，
    而經當事人於審判程序同意作為證據，法院審酌該言詞陳述
    或書面陳述作成時之情況，認為適當者，亦得為證據。當事
    人、代理人或辯護人於法院調查證據時，知有第159 條第1
    項不得為證據之情形，而未於言詞辯論終結前聲明異議者，
    視為有前項之同意，刑事訴訟法第159 條之5 亦定有明文。
    查本件所援引之下列事證（詳後述），除前述部分外，或有
    部分證據屬被告以外之人於審判外之陳述，而為傳聞證據，
    就上開事證，公訴人、被告及其辯護人均明知此情，且皆未
    於本院審理過程中聲明異議，又本院審酌前開證人陳述及書
    證作成時之情況均屬正常，並無違法取證之情事，與本案相
    關之待證事實具有關連性，是認適當作為證據，依前開刑事
    訴訟法第159 條之5 之規定，認上開證據均具有證據能力。
乙、實體方面：
一、有關事實欄二（被告莊金道寄藏具殺傷力之槍彈）部分：
（一）訊據上訴人即被告莊金道對於前揭時地寄藏如附表編號1
      、2 所示之改造手槍及非制式子彈，並於98年5 月9 日持
      以至上址丹堤咖啡店擊發2 發子彈，剩餘8 發子彈，於案
      發後將之連同手槍藏放在臺北縣土城市○○街68巷28、30
      號防火巷內，嗣後經警偕同被告莊金道自該處起出附表編
      號1 之手槍，及剩餘8 顆子彈等事實均坦承不諱（見98年
      度偵字第16450 號偵查卷第15、16、23頁、原審98年度訴
      字第2731號卷第55頁及本院準備程序筆錄），並有扣押槍
      彈照片7 張、尋獲槍彈現場照片8 張（見同上偵查卷第80
      至89頁），及如附表所示之改造手槍1 支、非制式子彈8
      顆扣案可資佐證。
（二）又被告莊金道所寄藏而為警查獲之上揭槍彈，經送請內政
      部警政署刑事警察局以檢視法、性能檢驗法、試射法及比
      對顯微鏡法鑑定，結果認定：送驗手槍1 支（即附表編
      號1 ，槍枝管制編號0000000000，含1 顆卡彈），認分係
      金屬槍身（扳機連動功能損壞）、土造金屬槍管（送鑑時
      槍管內填塞棉花及非制式彈殼1 顆，均已取出）、金屬滑
      套、金屬彈匣及金屬復進簧；送鑑子彈8 顆（即扣案之
      8 顆子彈），認均係非制式子彈，由金屬彈殼組合直徑
      7.0 ±0. 5mm金屬彈頭而成，經試射，6 顆可擊發，認均
      具殺傷力；1 顆，雖可擊發，惟發射動能不足，認不具殺
      傷力；餘1 顆，無法擊發，認不具殺傷力，此有內政部警
      政署刑事警察局98年7 月20日之刑鑑字第0000000007號槍
      彈鑑定書、98年11月13日刑鑑字第0900000000號函各1 份
      （見同上偵查卷第195 至196 頁、原審98年度訴字第2731
      號卷第123 頁）附卷可稽。又查，附表編號2 所示之非制
      式子彈其中2 顆，均係被告莊金道持附表編號1 所示之改
      造手槍，前往丹堤咖啡當場射擊，其中1 發射穿該店吸煙
      區後方之玻璃並產生裂痕，之後該玻璃再遭陳亮旭碰撞而
      碎裂，故現場採獲之彈頭1 顆其上發現有疑似玻璃粉末，
      另1 發則擊中被害人殷志良之右上腹部（詳後述認定），
      致其受有後腹腔出血、肝臟、大腸穿刺傷，併術後敗血性
      休克、上消化道出血、腹部皮膚缺損併清瘡補皮術後呼吸
      衰竭等傷害，經送醫急救後，始倖免一死，惟仍造成需由
      人攙扶始得步行、兩側10個腳趾均形成乾性壞疽、左側第
      4 趾掉落等傷勢，彈頭迄今仍遺留在左腹壁皮下組織處，
      未取出等情，有證人陳亮旭於原審審理中之證詞在卷可稽
      （見原審98年度訴字第2731號卷第298 頁），及臺北縣政
      府警察局海山分局製作之「殷志良遭槍擊案現場勘查報告
      」、國立臺灣大學醫學院附設醫院（下稱台大醫院）98年
      11月25日校附醫密字第0980904787號、99年1 月29日校附
      醫密字第0990000654號函、98年7 月1 日診斷證明書各1
      份（見同上偵查卷第154 至156 頁、第194 頁、原審98年
      度訴字第2731號卷第124 頁、第228 頁）附卷可參，且另
      為警在案發現場騎樓處所採得之彈殼1 顆與扣案改造手槍
      槍管內取出之金屬彈殼，及金屬滑套後膛壁矽膠鑄模、內
      政部警政署刑事警察局涉槍檔存資料比對之結果，發現其
      彈底特徵紋痕均相吻合，認均係由組合該金屬滑套之槍枝
      所擊發（即指扣案手槍）等語，亦有內政部警政署刑事警
      察局98年8 月13日刑鑑字第0980108526號函1 份（見原審
      98年度訴字第2731號卷第37頁）在卷可考，堪認被告莊金
      道自96年7 、8 月間某日起，寄藏具殺傷力如附表編號1
      、2 所示之改造手槍1 把及非制式子彈8 顆無誤（不含附
      表編號2 所示不具殺傷力之2 顆子彈），是被告莊金道此
      部分自白，即有證據可資佐證，堪予採信。
二、有關事實欄三(一)、(二)（被告林易昇等人共同剝奪被害人蔡正
    益、安麗娟行動自由等行為）部分：
    訊據上訴人即被告5 人固均坦承：被告林易昇、劉家妏與蔡
    正益、安麗娟間有債務糾紛，被告林易昇、莊金道、劉家妏
    、柯清益、謝楊淼於98年5 月9 日上午，一同前往告訴人蔡
    正益、安麗娟上址住處，被告莊金道並持塑膠棒當場毆打蔡
    正益，劉家妏則打安麗娟二巴掌，嗣於當日下午再與蔡正益
    、安麗娟一同前往被告林易昇上址住處，同案被告闕榮宏於
    當日晚間及翌日上午亦曾前往林易昇住處，並於該日12時許
    ，駕車載送蔡正益離開該處，嗣於下午3 時許，在臺北市○
    ○○路巷弄內遭警查獲等事實，惟矢口否認有傷害、妨害自
    由、恐嚇及強制等犯行，被告林易昇辯稱：伊等在前揭時間
    前往蔡正益之住處，目的係為討債，莊金道有拿預先準備之
    塑膠棒毆打蔡正益，但並非伊所指使，係請莊金道出面幫伊
    處理本件債務，再給莊金道股份為代價，之後因察覺蔡正益
    出具之契約是偽造的，故莊金道才打人；伊未曾恐嚇蔡正益
    ，係與莊金道、劉家妏一同前往，莊金道再打電話邀集「阿
    淼」、「小白」等朋友前來，另外還有一位蔡正益之朋友在
    場；事後係因蔡正益、安麗娟提議到別的地方談，伊等才會
    帶蔡正益、安麗娟至伊新店住處，「阿淼」、「小白」是莊
    金道找來跟去的，不清楚一同前往之目的為何，是蔡正益、
    安麗娟同意要在伊住處過夜處理債務，而未遭限制行動自由
    ；在伊住處時，伊見到莊金道拿槍指著蔡正益時嚇一跳，便
    叫莊金道拿去丟掉，但莊金道轉頭便走云云（見原審99年度
    訴字第185 號卷第31至32頁）；被告莊金道辯稱：伊未限制
    蔡正益、安麗娟之行動自由，因聽聞林易昇稱要去找蔡正益
    夫婦談債務問題，才主動要陪林易昇前往，並通知謝楊淼過
    來，柯清益係陪同謝楊淼前來，至現場時伊未攜帶槍枝，亦
    未恐嚇蔡正益，林易昇有先叫蔡正益先還100 萬，但未為恐
    嚇言語，謝楊淼陪同安麗娟、劉家妏在房間裡談債務問題，
    至於柯清益則在旁邊等；之後會換地點係因安麗娟稱該處是
    營業場所不好談，又怕殷志良等人會來找安麗娟，但伊沒有
    強押蔡正益、安麗娟上車，係經蔡正益、安麗娟同意始離開
    該處；伊在林易昇住處有拿槍出來，要蔡正益將詐騙之過程
    交代清楚，目的是要嚇蔡正益、安麗娟；至新店後伊與林易
    昇、蔡正益、安麗娟均在客廳，及至下午6 時許，才離開該
    處去找殷志良云云（見原審98年度訴字第2731號卷第55至56
    頁）；被告劉家妏辯稱：伊與林易昇等共6 人前往蔡正益之
    住處，在進入蔡正益住處前，伊未拉扯安麗娟的頭髮或毆打
    安麗娟，進入該處後，莊金道拿塑膠棒毆打蔡正益，其他人
    沒有毆打蔡正益，因伊認為是安麗娟騙錢，才打安麗娟二巴
    掌，之後安麗娟要求換個地方談，林易昇才與蔡正益先離開
    ，之後伊與大胖、安麗娟一同離開該處至伊板橋住處換車，
    再前往新店住處，至新店後沒有人恐嚇蔡正益、安麗娟，之
    後林易昇與殷志良等人有約，遂與莊金道一同赴約，該處僅
    剩下蔡正益、安麗娟、柯清益、謝楊淼；闕榮宏係事後才前
    來找謝楊淼，但謝楊淼不在，適蔡正益稱要急著聯絡訂購拋
    光石材料，但收訊不好，伊才請闕榮宏載蔡正益下山打電話
    ，蔡正益當時並非要聯絡調度金錢之事云云（見原審98年度
    訴字第2346號卷第49至50頁）；被告柯清益辯稱：案發當天
    是莊金道打電話叫謝楊淼至三重，伊便陪同謝楊淼一同前往
    ，至現場後莊金道跟謝楊淼之談話內容伊不清楚，伊在場沒
    有做什麼，只是坐在旁邊云云（見同上原審卷第51頁）；被
    告謝楊淼則以：伊沒有拿釘書機打蔡正益、安麗娟，也沒有
    強迫安麗娟吃西瓜加糖漿，伊在蔡正益住處僅是待在旁邊看
    ，沒有做什麼事，現場主要是劉家妏與安麗娟在核對資料，
    其他人都坐在旁邊聽，之後改至林易昇新店住處時，是莊金
    道打電話要伊與柯清益送便當過去，闕榮宏再至新店來找伊
    聊天，待一下便離開，伊至該日晚間11時許離開，伊並無負
    責看守蔡正益、安麗娟云云置辯（見同上原審卷第50頁背面
    ）。
（一）經查，告訴人蔡正益、安麗娟於前揭時地，遭林易昇等人
      暴力討債，且遭剝奪其等行動自由之過程，業據證人安麗
      娟於偵查及原審審理中分別結證稱：案發當日伊在住處對
      面之便利超商遇到林易昇等人，林易昇稱與蔡正益有約，
      故伊準備打電話要蔡正益下來與林易昇談，但劉家妏就要
      搶伊手機，後來伊便帶林易昇等人至住處樓下按門鈴，劉
      家妏為防止伊通風報信，便拉伊頭髮至樓梯間，進入屋內
      後，莊金道拿棍子打蔡正益，劉家妏並問伊申請公司設立
      之資金500 萬元在哪，並要謝楊淼以釘書機攻擊伊手部、
      臉部，手機亦遭對方搶走，無法對外通聯，謝楊淼還拿西
      瓜加糖漿逼伊吃；謝楊淼等人有拿棍子、釘書機等物打蔡
      正益，並恐嚇蔡正益，劉家妏則徒手打伊；之後林易昇、
      謝楊淼先將蔡正益押走，伊則遭劉家妏、莊金道等人押走
      ，莊金道、劉家妏在車上分坐伊兩側，使伊無法自由行動
      ；伊在三重時上廁所均有人監視，至林易昇新店住處時，
      劉家妏則一直問錢的事，並有人拿槍對著蔡正益恐嚇稱如
      不還錢要賣器官去大陸，及將伊賣到妓女戶；後來劉家妏
      突然說蔡正益報案了，要伊事後做筆錄時要稱係自願前往
      新店，之後綽號排骨之人便開車前來載伊與劉家妏，另一
      輛車則載林易昇離開等語（見原審98年度訴字第2731號第
      180 至182 頁、98年度偵字第14430 號偵查卷第147 至14
      9 頁），及證人蔡正益指述：98年5 月9 日上午11時許，
      伊與徐清廉正討論工程發包事宜，之後安麗娟按電鈴叫伊
      開門，伊直接打開門，便見林易昇、莊金道等人上樓來，
      後面跟著劉家妏、謝楊淼及伊不認識的人，安麗娟是被押
      上來的，莊金道等人入屋後，林易昇拿汽水瓶、莊金道拿
      塑膠棒及謝楊淼均有打伊，謝楊淼並拿釘書針攻擊安麗娟
      ，及逼吃西瓜加糖漿，劉家妏則徒手打安麗娟耳光；林易
      昇叫伊至少要拿出100 萬元，不然會死得很難看，莊金道
      還拿棍子打伊手、頭，劉家妏則在屋內到處翻箱倒櫃，整
      段時間持續約1 小時餘，謝楊淼並拿釘書機攻擊伊手部、
      肩膀，當時伊原本準備與木工徐清廉簽約，徐清廉因此全
      程目睹該過程；之後林易昇、謝楊淼押伊去開車前往新店
      ，安麗娟則搭另一輛車；伊在三重被押走時被戴著帽子，
      林易昇、謝楊淼跟著伊，謝楊淼抓著伊的手，叫伊上車；
      抵達新店後，伊見到桌上有放槍，莊金道在保養桌上之槍
      枝，劉家妏並對伊恐嚇稱如不還錢，要把伊或安麗娟抓去
      賣；之後伊向劉家妏稱有客戶欠伊一筆錢，可以找人載伊
      去拿這筆錢還債，劉家妏便要闕榮宏開車載伊前往取款，
      闕榮宏開車至新生北路時，伊向闕榮宏稱要下車等朋友，
      之後便搶下車鑰匙，向附近巡邏員警報案，警察因此逮捕
      闕榮宏等情歷歷（見同上原審卷第187 至190 頁、第194
      頁、同上偵查卷第148 頁），核與共同被告莊金道於偵查
      及原審審理中陳稱：伊等在便利商店遇到安麗娟，就把安
      麗娟帶回住處按門鈴，安麗娟本欲打電話通知蔡正益，但
      遭劉家妏搶下手機，上樓時劉家妏有推安麗娟去撞門；於
      蔡正益住處談的時候有起衝突，伊有拿塑膠棒打蔡正益，
      林易昇則拿保特瓶等物丟蔡正益等情節（見98年度偵字第
      16450 號偵查卷第145 頁背面）相符，並有告訴人蔡正益
      、安麗娟出具之汐止國泰醫院98年5 月13日診斷證明書各
      1 紙、告訴人蔡正益傷勢照片6 張及三重住處之現場照片
      8 張（見同上偵查卷第66至67頁、第115 至121 頁）在卷
      可資佐證，足徵告訴人之指訴具相當程度之可信性。
（二）此外，參酌證人徐清廉於原審審理中結證稱：伊與蔡正益
      見過2 、3 次面，並無業務往來，蔡正益曾有1 次介紹工
      作予伊，案發當日，蔡正益即稱要介紹工作給伊，故約於
      當日上午10點半抵達蔡正益住處，迄12點多才離開，安麗
      娟中間有離開去買菜，回來時約有4 、5 人偕同回來，即
      在庭之被告林易昇、莊金道、劉家妏、謝楊淼，及一位年
      籍姓名不詳之男子，柯清益是後來才進來，因此總計對方
      人數約有6 位；林易昇等人有向蔡正益討錢，並且要蔡正
      益如果沒錢去借，蔡正益去應門時，本來要再將門關起來
      ，但因莊金道用力推，撞到蔡正益頭部，因此流血，莊金
      道並拿茶壺、茶盤等物丟擲蔡正益，又因蔡正益沒辦法還
      錢，並有辱罵蔡正益，其他人便翻搜該處，應該是在找錢
      ，翻找過程中莊金道等人還說是否把錢藏起來，否則怎會
      找不到任何錢；翻找約10幾分鐘後，便要蔡正益、安麗娟
      把錢拿出來，之後劉家妏叫蔡正益、安麗娟一起去劉家妏
      家泡茶，再找其他朋友來還錢，林易昇還要伊幫忙關門；
      莊金道等人並要安麗娟吃西瓜，謝楊淼並把糖漿倒在西瓜
      上，口氣很差，莊金道等人進屋時，伊便覺得莊金道等人
      不好惹，林易昇還要伊出示身分證，再叫伊去房間等；伊
      知道林易昇等人在糟蹋蔡正益夫妻，但伊也會害怕，且一
      句話都不敢說，因伊與蔡正益僅有幾面之緣而已；林易昇
      叫伊暫時不要走，等事情處理好再走，伊會害怕因此不敢
      離開；蔡正益、安麗娟被帶下樓時也很害怕的樣子，因大
      家說到很不高興有丟東西，莊金道、柯清益臉色很差，且
      罵三字經；林易昇等人進屋後，蔡正益、安麗娟就坐著，
      不能自由行動，且上廁所時，都有人跟去，離開時，林易
      昇、莊金道及謝楊淼其中二人各搭著蔡正益之兩側離開等
      情節以觀（見同上原審卷第369 至379 頁），復衡以證人
      徐清廉與被告林易昇等人原互不相識，另與告訴人蔡正益
      、安麗娟間並非熟識，業務上亦鮮有往來，倘被告林易昇
      等人於前開時地無為上開舉措，實無須莫名指稱被告林易
      昇等人有為前開行為，以誣陷被告而為偏頗證述之理，由
      此益證告訴人蔡正益、安麗娟指訴其等先後在三重市住處
      及被告林易昇新店市之住處內，遭被告林易昇、莊金道、
      劉家妏、柯清益、謝楊淼等人恐嚇、傷害、強制及剝奪行
      動自由等情，應確有其事。至細繹告訴人蔡正益、安麗娟
      關於被告林易昇等人剝奪其等行動自由之過程中所攜帶兇
      器之種類、參與之人數及施暴之手段等節，前後陳述固有
      若干出入，惟參諸其等二人係於無預期之狀態下遭遇被告
      林易昇等多人湧入住處，且過程中多次遭毆打，遭拘束行
      動自由之時間非短，又前後加入被告林易昇等人犯行之共
      犯略有不同，並一度更換地點，因此致渠等在極端恐懼之
      情況下，對於若干細節未能清楚記憶，或有混淆誤認之情
      ，當仍與常情相符，尚不影響其等證詞之可信性，附此敘
      明。
（三）被告等雖以前開情詞置辯，惟查，被告林易昇、莊金道、
      劉家妏及謝楊淼於前開時地前往告訴人蔡正益之住處時，
      均曾分別徒手或持塑膠棒、釘書機、塑膠保特瓶等物毆打
      告訴人蔡正益、安麗娟，或以茶壺、茶盤等物丟擲告訴人
      蔡正益，致告訴人受有前揭傷害，並出言恐嚇告訴人等情
      ，業如前述，至同在三重現場之被告柯清益及莊金道之友
      人（綽號「朱董」）部分，雖無充分證據證明渠等在現場
      有何出言恐嚇或出手毆打告訴人之犯行，然渠等係夥同被
      告林易昇等人前往上址，人多勢眾，依此已足以令告訴人
      心生畏懼而不敢反抗，甚至與此事無關之徐清廉在旁目睹
      亦已同感壓力，而噤若寒蟬不敢離開，此情業經證人徐清
      廉於原審審理中為前開證述明確，況且告訴人尚遭被告林
      易昇、莊金道、劉家妏及謝楊淼等人出手毆打，及出言恐
      嚇，甚至遭強逼為吃西瓜加糖漿等無義務之事，當時在場
      之人自均應已親眼目睹，衡情渠等如無介入林易昇、劉家
      妏與告訴人間債務糾紛之意，當立即離開，以免渠等因以
      強暴、脅迫方式催討債務，日後為警查獲後，可能一同遭
      移送法辦，惟被告莊金道、柯清益、謝楊淼及「朱董」自
      當日上午11時許抵達告訴人住處後，即一直待在現場，及
      至中午過後，始與被告林易昇、劉家妏同時離開該處，嗣
      於當日下午，除「朱董」外，其餘被告均再夥同林易昇、
      劉家妏與告訴人先後驅車前往向被告林易昇之住處，顯見
      被告莊金道、柯清益、謝楊淼於98年5 月9 日確實係與被
      告林易昇、劉家妏等人一同行動，且在場供林易昇差遣，
      意在以暴力討債甚明，足徵被告林易昇辯稱：伊僅委託莊
      金道出面幫忙處理債務，並未指使莊金道毆打蔡正益云云
      ；被告莊金道辯稱：伊未限制蔡正益、安麗娟之行動自由
      ，因聽聞林易昇稱要去找蔡正益夫婦談債務問題，才主動
      要陪林易昇前往云云；被告劉家妏辯稱：案發當日並未限
      制蔡正益、安麗娟行動自由，亦無人出言恐嚇云云；被告
      柯清益辯稱：伊係陪同謝楊淼一同前往，在現場伊沒有做
      什麼，僅坐在旁邊云云；被告謝楊淼辯以：伊在蔡正益住
      處僅是待在旁邊看，沒有做什麼事，現場主要是劉家妏與
      安麗娟在核對資料，其他人都坐在旁邊聽，之後改至林易
      昇新店住處時，是莊金道打電話要伊與柯清益送便當過去
      云云，均屬事後卸責之詞，要無可採。
（四）再者，參酌證人即共同被告柯清益於原審審理中證稱：案
      發當日下午5 、6 時許，莊金道打電話要謝楊淼過去新店
      ，謝楊淼便要伊騎機車一同前往，大約至翌日凌晨1 點始
      離開新店；抵達新店時，林易昇、劉家妏及蔡正益、安麗
      娟均在場，蔡正益、安麗娟在看電視，且均曾上廁所，並
      打電話聯絡，次數約3 至4 通，對談之內容是要找「莊哥
      」借錢；伊在新店期間從下午6 、7 時至翌日凌晨1 時許
      ，蔡正益、安麗娟均與伊同在客廳，除上廁所及說要睡覺
      以外，均未離開伊視線範圍，故伊很清楚被害人上廁所的
      次數及講電話之時間、內容；當時謝楊淼也坐在旁邊等語
      （見原審98年度訴字第2731號卷第268 至269 頁、第271
      至272 頁）；及證人共同被告莊金道於原審準備程序中供
      陳：伊在新店有拿槍出來，叫蔡正益將詐騙過程交代清楚
      ，目的是要嚇被害人等詞（見同上原審卷第55頁背面），
      足見告訴人蔡正益、安麗娟於案發當日下午遭強行帶至被
      告林易昇之住處期間，均遭限制行動在該屋客廳內，且被
      告莊金道於斯時曾持槍恐嚇蔡正益、安麗娟，足以抑制渠
      等之意思自由，而不敢輕舉妄動，復以被告柯清益、謝楊
      淼等人於案發當日下午再前往林易昇住處後，及至翌日凌
      晨之期間，均與蔡正益、安麗娟共處一室，且對渠等之一
      舉一動均瞭若指掌，又參以於案發當日及翌日，同案被告
      闕榮宏均曾應被告謝楊淼之邀前往該處，停留之時間均甚
      長，此亦為同案被告闕榮宏於原審審理中所供承（見同上
      原審卷第334 頁），是衡情倘告訴人係自願前往被告林易
      昇住處商談系爭債務糾紛，被告林易昇豈有大張旗鼓，夥
      同其餘被告多人先後聚集一處，嚴密監控告訴人行動，且
      任由被告莊金道持槍恐嚇告訴人之必要與可能，從而，被
      告林易昇等人係意在以接續剝奪告訴人行動自由及恐嚇等
      方式，逼迫告訴人清償債務，堪可認定。
（五）又質諸證人安麗娟於原審審理中證稱：在場之被告均有在
      新店負責看管伊與蔡正益，闕榮宏好像也是負責看管，但
      應該只出現在三重或新店其中一個地方，但記不太清楚等
      語（見同上原審卷第186 頁），及證人蔡正益證述：在新
      店時是輪流的，每次輪流時有4 、5 個人過來，因為是陸
      續過來，故不清楚有幾個人，在場之被告均有參與限制伊
      與安麗娟之行動自由；闕榮宏開車載伊下山時，有一直看
      著伊，伊說要下車向朋友拿錢，闕榮宏也一起過去，剛好
      警察在那裡，伊便向警察報案，闕榮宏見到警察便想跑，
      伊才去搶車鑰匙等詞（見同上原審卷第194 頁背面至第19
      5 頁），可見告訴人蔡正益、安麗娟均一致指稱同案被告
      闕榮宏亦有參與本件妨害其等行動自由之犯行，另參酌證
      人即逮捕闕榮宏之員警陳毅樺於原審審理中證稱：伊於98
      年5 月10日執行巡邏勤務時，至臺北市○○○路○段77巷
      1 之2 號對面停車場附近鐵皮屋找同事，見被害人（指告
      訴人蔡正益）慌張進入，稱要找一位「忠哥」，伊回稱「
      忠哥」不在，蔡正益便向伊報案稱老婆被人押走，且是昨
      日板橋丹堤咖啡槍擊案之被害者，有位嫌疑人陪同前來取
      款，伊因此與蔡正益出去查看，便見一名嫌疑人（指被告
      闕榮宏）剛停完車下車，且與蔡正益在拉扯，好像要跑掉
      的樣子，伊便趕緊向同事請求支援，並上前盤查，闕榮宏
      當時辯稱與此事無關，僅是載蔡正益過來拿錢，闕榮宏看
      到伊出現時，神色緊張，且直稱與此事無關，僅約略提到
      蔡正益欠債，及被指派載送蔡正益來拿錢等語；證人即員
      警吳至傑證述：伊見到嫌疑人時，嫌疑人係從車上往鐵皮
      屋方向走；嫌疑人見員警上前盤查時，神色有點緊張等語
      （見同上原審卷第257 至259 頁），足見闕榮宏於前揭時
      地遭逮捕時，已自承係受他人指使前往取款，又神色緊張
      地亟欲撇清關係及逃離現場，衡情倘非其明知已涉嫌不法
      犯行，何以無法坦然面對員警之盤查，而有為前開反應之
      必要，由此益徵告訴人前開指訴為可採，闕榮宏自98年5
      月9 日下午5 、6 時許起，確亦有參與前開剝奪告訴人蔡
      正益、安麗娟行動自由犯行之犯意聯絡及行為分擔無訛。
（六）末查，公訴意旨雖認：被告林易昇、劉家妏於98年5 月9
      日另夥同一名年籍姓名不詳綽號「排骨」之人，共同基於
      傷害、妨害自由等犯意聯絡，前往告訴人上址住處，為前
      開妨害自由等犯行，且於此期間，被告莊金道並曾持槍作
      勢恐嚇云云，所憑依據主要係以告訴人於警詢、偵查中之
      指訴為其論據，惟觀諸告訴人蔡正益、安麗娟對於98年5
      月9 日到場之人及被告莊金道至渠等住處時是否持槍等節
      ，於警詢、偵查迄原審審理中前後所述略有出入（見98年
      度偵字第14430 號偵查卷第36至38頁、第147 至148 頁、
      本院98年度訴字第27 31 號卷第183 頁、第185 頁背面、
      第189 頁、第191 頁），業如前述，另訊據訴外人楊震榮
      （即綽號排骨之人）於偵查中否認於前開時間前往告訴人
      住處之事實，並辯稱：伊於98年5 月10日接劉家妏、安麗
      娟下山才知此事等語（見98年度偵字第16450 號偵查卷第
      200 頁），佐以證人即共同被告劉家妏到庭證稱：排骨於
      98年5 月9 日並未前往，係莊金道之友人（綽號「朱董」
      ）與伊等一同前往告訴人住處，「朱董」到現場後並沒有
      做什麼事，只在旁邊看，之後便自行離開等詞（見同上原
      審卷第330 至331 頁背面），及證人安麗娟明確證稱：排
      骨於5 月9 日並未去伊住處，僅於5 月10日下午載送伊與
      劉家妏去板橋等情（見同上原審卷第185 頁背面），足徵
      公訴意旨將「朱董」誤認為「排骨」亦為本案之共犯，容
      有誤會；此外，被告莊金道於原審審理中陳稱：伊並未帶
      槍至告訴人住處，僅在林易昇新店住處時，有把槍拿出來
      等語（見同上原審卷第262 頁背面、第263 頁背面），另
      就被告莊金道有無攜帶兇器乙節於原審審理中質諸證人徐
      清廉，其僅答稱見到莊金道有帶粗粗短短的塑膠棒，而未
      提及有攜帶槍枝等情（見同上原審卷第376 頁背面），及
      參酌告訴人蔡正益於警詢時陳述：林易昇等人在伊住處沒
      有持槍及刀械，僅拿矽膠棒等物毆打伊等節明確以觀（見
      同上偵查卷第51頁），是難僅憑告訴人蔡正益、安麗娟前
      揭指訴，遽為此部分不利於被告莊金道之認定，併此敘明
      。
（七）綜上，足證被告林易昇、莊金道、劉家妏、柯清益、謝楊
      淼及同案被告闕榮宏就前開剝奪告訴人蔡正益、安麗娟行
      動自由之犯行，均有犯意之聯絡及行為之分擔無疑，渠等
      以上開情詞置辯，委無可採。
三、有關事實欄三(三)（被告林易昇、莊金道共同殺人未遂）部分
    ：
    訊據上訴人即被告林易昇、莊金道固均坦承：林易昇於98年
    5 月9 日接獲陳亮旭之電話，相約在丹堤咖啡碰面，故與莊
    金道於當日晚間7 時許前往赴約，且莊金道攜帶附表編號1
    、2 所示之槍彈前往，2 人一同抵達現場後，林易昇隨即與
    陳亮旭、殷志良爆發口角及肢體衝突，莊金道因此在該處射
    擊2 發子彈等情，惟均否認有何殺人未遂之犯行，被告林易
    昇辯稱：伊不知道莊金道有帶槍，亦未指示莊金道開槍云云
    ；被告莊金道辯稱：伊在丹堤咖啡現場雖有持附表編號1 、
    2 所示之槍彈射擊，但僅是朝著殷志良、林易昇旁邊之地上
    開槍，並非朝著被害人射擊，當時伊距離殷志良約有2 、3
    公尺遠，不知道為何會打中殷志良，且如伊有殺人之犯意，
    不可能只開1 槍，伊在現場開1 槍，外面人行道上又開1 槍
    ，槍枝卡彈之事是伊離開現場去藏放槍枝時才發現云云。經
    查：
（一）觀諸卷附丹堤咖啡提供監視錄影器之翻拍照片（見98年度
      偵字第16450 號偵查卷第171 至173 頁），可見被告林易
      昇於98年5 月9 日晚間7 時51分28秒，率先出現在監視錄
      影畫面（錄影畫面攝錄方向為丹堤咖啡吸煙區外之騎樓）
      ，並於晚間7 時51分30秒即進入吸煙區內（見照片編號56
      ），莊金道等4 、5 名男子則尾隨在後，於晚間7 時51分
      35秒均站立在吸煙區外之騎樓上，且莊金道出現右手準備
      拔槍枝動作（見照片編號58），旋於晚間7 時51分36秒起
      ，莊金道右手持槍，站立在吸煙區外騎樓上，槍口朝向吸
      煙區內呈射擊動作（見照片編號59），且身旁之男子均立
      即閃躲，足見被告莊金道偕同林易昇到場後約於5 秒內，
      即開始持槍對吸煙區內為近距離射擊；另莊金道持槍射擊
      時，殷志良與陳亮旭均在吸煙區○○○○道係受林易昇之
      指示開槍，近距離朝殷志良與陳亮旭所在位置連續射擊2
      發子彈，殷志良因此遭第一發子彈擊中右上腹部，第2 發
      子彈則擊中吸煙區後方玻璃等情，業據證人陳亮旭於原審
      審理中證稱：伊與殷志良在林易昇等人抵達前，坐在丹堤
      咖啡之戶外吸煙區等候近約1 小時，有不少人與林易昇同
      時抵達，林易昇到場後先衝過來砸杯子，伊便翻桌子反擊
      ，之後便見莊金道槍口對準伊等，伊與林易昇打起來，林
      易昇轉頭便向莊金道說「開下去」，莊金道便連開2 槍，
      第一槍打中殷志良腹部，第二槍往伊頭上飛過去打中玻璃
      ；莊金道槍口係對準伊的方向，伊與殷志良當時站立之位
      置重疊，伊站在殷志良後面才沒被打到，殷志良身體右側
      面對莊金道；莊金道如果係朝地上打，地上應該會有彈著
      點，但並沒有；莊金道開槍之地點係在吸煙區外之騎樓，
      且是在原地連續開2 槍，殷志良於中槍受傷後追出吸煙區
      ，還跑好幾公尺，因此受傷嚴重；林易昇抵達時僅說1句
      話「你到我家」，就向伊丟杯子，伊於同一時間掀桌子；
      伊確定殷志良是第一槍中槍，因殷志良在第一次槍響時倒
      下去一下，手抵住地板，第二槍間隔約1 、2 秒，當時伊
      被打後背靠玻璃，因子彈擊中玻璃，玻璃碎掉，伊便往後
      摔，可見殷志良是第一槍中彈，二次射擊槍口均對著伊與
      殷志良，且瞄準方向均相同等語明確（見原審98年度訴字
      第2731號卷第291 至299 頁），核與證人殷志良於原審證
      述：伊在丹堤咖啡遭莊金道持槍擊中，林易昇在莊金道開
      槍前有說「開下去（台語）」等詞相符（見同上原審卷第
      216 頁），另有海山分局轄內殷志良遭槍擊案現場勘查報
      告分析研判結果載稱：依現場監視畫面及採獲彈頭、彈殼
      ，研判嫌疑人係持改造手槍朝吸煙區射擊，其中1 發射穿
      後方玻璃並產生裂痕，之後該玻璃再遭人體撞擊而碎裂；
      現場採獲之彈頭經血跡試劑檢測呈陰性反性，其上並發現
      玻璃粉末，而被害人殷志良右腹部中彈，經台大醫院診斷
      發現，被害人右腹部內有1 異物，傷口未貫穿等語（見98
      年度偵字第16450 號卷第156 頁）；並據台大醫院函覆：
      彈頭仍遺留在左腹壁皮下組織，仍未取出等語（見原審27
      31號卷第228 頁）及該院診斷證明書（見偵字第16450 號
      卷第194 頁）等在卷可稽，故上開事實應堪認定。
（二）被告林易昇雖否認明知被告莊金道有帶槍，且未指示莊金
      道開槍云云，被告莊金道亦附和其詞於原審審理中證稱：
      林易昇不知道伊有帶槍，因旁邊有些不明人士衝過來，為
      了脫身就直覺往地上打，林易昇並無指示伊開槍云云（見
      原審98年度訴字第2731卷第264 至264 頁背面），惟查，
      被告莊金道等人係於98年5 月9 日下午將蔡正益、安麗娟
      強行帶回林易昇新店住處後，被告莊金道曾取出其持有如
      附表所示之槍彈恐嚇被害人之情，為被告林易昇所親眼目
      睹，此為被告林易昇所自承（見原審99年度訴字第185 號
      卷第32頁），是被告莊金道持有槍枝之事實當為其所明知
      ，又參酌證人安麗娟於原審審理中證稱：伊在新店時聽見
      林易昇講電話時提到要至板橋市咖啡廳處理蔡正益之債務
      問題，並有說要準備一些工具，及帶槍，叫多一些人去，
      蔡正益對林易昇說債務問題自己來承擔，不要鬧這麼大等
      語；及證人蔡正益證述：在新店時伊有聽到林易昇叫很多
      人到咖啡店，但因伊耳朵被打沒有聽得很清楚，當時伊有
      向林易昇說這筆錢伊會還，並怕對方出事，伊知道林易昇
      有將槍交給莊金道，要莊金道帶著等語（見原審98年度訴
      字第2731號卷第182 頁、第190 頁），暨被告莊金道於原
      審審理中供承：伊與林易昇同車前往丹堤咖啡，上車後槍
      插在伊右側腰帶皮帶等語以觀（見同上原審卷第406 頁至
      406 頁背面），足證被告林易昇於98年5 月9 日下午在新
      店住處時，被告莊金道已曾毫不避諱地在林易昇面前取出
      槍枝恐嚇被害人蔡正益、安麗娟，復於當日晚間與被告林
      易昇同車前往丹堤咖啡時，亦隨身攜帶槍枝等情，由此客
      觀狀況觀之，被告林易昇推說不知莊金道有帶槍云云，實
      與常情有違，尚難輕信。又參以被告莊金道於持槍射擊前
      ，係夥同其餘4 、5 名男子尾隨在林易昇後方到場，隨即
      站在丹堤咖啡吸煙區外騎樓上，從容不迫地拔槍射擊，被
      告莊金道當時身旁並無不明人士對其發動攻擊之情事，此
      觀諸前開監視錄影器翻拍照片即明，且莊金道與身旁4 、
      5 名男子到場後，並未尾隨林易昇進入吸煙區內，而係在
      騎樓上伺機而動，倘有人於此時向莊金道攻擊，莊金道理
      應直接對攻擊之人開槍始屬合理，斷無朝吸煙區內開槍之
      必要，然綜合參酌上開照片及現場監視錄影器勘驗結果（
      詳後述），可見林易昇進入吸煙區後，未及5 秒，被告莊
      金道即在約2 公尺以內之近距離，向吸煙區內連續射擊2
      發子彈，之後並有不詳男子朝吸煙區內丟擲椅子，足徵莊
      金道與其他4 、5 名男子到場之目的均係意在配合被告林
      易昇尋釁，且供被告林易昇差遣甚明；證人殷志良與陳亮
      旭之前開指述，應堪採信。又被告莊金道於本院審理時辯
      稱：偵查卷第78頁照片站在伊身旁持椅之人是對方之人，
      並非伊帶來云云，惟依上開照片觀之，被告莊金道右手持
      槍時，面朝丹堤咖啡廳內（即林易昇與陳亮旭扭打地點）
      ，斯時，站在伊身旁或身後附近，尚有4 、5 人，其中一
      人雙手持椅，該持椅之人亦係面朝丹堤咖啡廳內，此有該
      照片附卷可稽（見偵字第16450 號卷第78頁），苟該4、5
      名不詳姓名之人非被告莊金道同夥，則何以該持椅之人未
      攻擊或妨害莊金道開槍，反而，與莊金道同向一同面朝丹
      堤咖啡廳內？被告莊金道上開辯解，顯非可採。綜上，堪
      認被告林易昇於案發當日自始知悉被告莊金道持有槍、彈
      ，且其目的乃係與之共同尋仇，灼然甚明。
（三）被告莊金道雖於原審審理中改辯稱：丹堤咖啡廳現場並未
      留下殷志良之血跡，可見殷志良在現場並未中槍云云，然
      查被告莊金道在丹堤咖啡之吸煙區內連續射擊2 發子彈，
      其中第1 發子彈射中被害人殷志良右上腹部等情，已如前
      述，況依被告莊金道開槍時之情狀而言，係在從容不迫且
      無外力干擾下，在2 公尺內之近距離對被害人為射擊，對
      於被害人殷志良在案發現場是否中槍當知之甚明，絕無渾
      然不知之理，此可對照被告莊金道於警詢、偵查及原審羈
      押訊問時均供承：伊第一槍係擊中殷志良之腹部，第二槍
      未擊中人等語益明（見98年度偵字第16450 號偵查卷第22
      頁、第146 頁背面、原審98年度訴字第2731號卷第22頁）
      ，另參以被告莊金道於原審準備程序中手繪案發時殷志良
      、陳亮旭及林易昇在吸煙區內與其相對之位置圖（見同上
      偵查卷第157 頁），足見被告林易昇與被害人殷志良與陳
      亮旭等人站立之位置恰巧錯開，而不致阻擋被告莊金道開
      槍，且被害人殷志良於案發時確係身體右側面對莊金道，
      亦核與其右上腹部中槍之傷勢相符，是綜合上述各節以觀
      ，益徵被害人殷志良確係在丹堤咖啡吸煙區，遭被告莊金
      道持槍射擊第一發子彈擊中右上腹部，而受有前揭傷勢無
      訛。此外，觀諸現場監視錄影畫面，可見：「自晚間7 時
      51分37秒起至7 時51分40秒止，被告莊金道均右手持槍，
      朝丹堤咖啡店吸煙區為射擊之動作，另包含黃建富在內共
      有4 名男子，在旁觀看，其中1 名男子，身著短袖藍色上
      衣、藍色長褲、口叼香菸（下稱甲男），於7 時51分37秒
      ，雙手拿著咖啡店內之1 把椅子，見被告莊金道持槍射擊
      ，隨即往旁邊閃避；7 時51分40秒被告莊金道先行離開，
      甲男於7 時51分45秒自旁手持上開椅子往吸煙區內丟擲，
      林易昇斯時在甲男右前方蹲下，隨即店內又有椅子及桌子
      往甲男方向丟擲，甲男隨即於7 時51分49秒離開現場，林
      易昇則右手持黑色棒狀物與分別身著深色及白色上衣、手
      持桌椅之2 名男子，在吸煙區內相互打鬥，及至7 時52分
      2 秒，另有一名身穿藍色長袖衣褲之男子（下稱乙男）自
      店外往林易昇衝上前來，雙手捉住林易昇之雙手，隨即有
      另一名男子（下稱丙男）身著黑白相間條紋之短袖上衣、
      牛仔褲、手持棒狀物自店外衝入，往林易昇攻擊，並擊中
      林易昇之背部，林易昇遂於7 時52分5 秒離開現場，乙男
      、丙男亦自後追趕離去，7 時52分8 秒約另有6 、7 名不
      明男子（部分手持棍棒、椅子）自店外前來」等情，亦經
      原審當庭勘驗明確，有原審勘驗筆錄1 份在卷可考（見同
      上原審卷第141 頁背面），而此勘驗結果中出現之身著深
      色及白色上衣、手持桌椅，在吸煙區內與被告林易昇相互
      打鬥之二名男子，分別為殷志良與陳亮旭，且殷志良於中
      槍後，於7 時51分52秒追出，離開吸煙區等情，亦經原審
      當庭與證人陳亮旭確認無誤（見同上原審卷第296 頁背面
      至第297 頁），並有監視器翻拍照片2 張附卷可考（見同
      上原審卷第224 頁），依此可證被害人殷志良於7 時51分
      36秒許中槍後，見被告莊金道於7 時51分40秒離開，隨即
      於7 時51分53秒即自吸煙區追出，其中槍後在該處停留之
      時間短暫，因此未在現場留下血跡，當無違情理之處，被
      告莊金道事後改以前揭情詞置辯，要屬無據。至證人殷志
      良於偵查及原審審理中雖均另證稱：伊係左後腰中槍，中
      槍之地點並非在丹堤咖啡吸煙區，而係在咖啡廳對面被告
      莊金道等人之下車處，在丹堤咖啡雙方發生衝突時伊不在
      場，伊已經暈倒了，莊金道係抵住伊後腰部開槍云云（見
      同上原審卷第159 至161 頁、第215 至221 頁），然查，
      證人殷志良於本院審理時又證稱：中槍地點是在丹堤咖啡
      店（吸煙區）裡面（見本院100 年1 月4 日審判筆錄），
      且其上開所述不僅與案發時同在場之證人陳亮旭證述，及
      被告林易昇、莊金道供述之情節，暨現場監視錄影畫面勘
      驗之結果均不相符，且所述受傷之部位亦與台大醫院前開
      函覆及診斷證明書記載迥異，參以其自承：伊中槍時現場
      一片混亂，且事後昏迷近2 個半月，很多事情已無法連貫
      等詞（見同上原審卷第220 頁），是認應以證人陳亮旭之
      證詞，暨佐以前開事證判斷，本院認以上述結果較屬可採
      ，併此敘明。
（四）按槍枝係殺傷力強大之兇器，若傷及人體胸、腹部內之臟
      器，瞬間即可取人性命，又射擊時當需瞄準標的物，否則
      不無誤擊目標物附近其他人員或物體之可能，本件案發地
      為公眾得為出入且有人所在之餐廳，且因被害人殷志良與
      陳亮旭正持物品與被告林易昇相互丟擲、扭打中，倘在該
      時地持槍射擊將無法精確瞄準，故子彈有擊中於該店附近
      或其內之人員而造成死亡之可能，此為眾所週知之事。被
      告並非智識及理解能力顯著低落之人，就此可能發生之殺
      人結果，自難諉為無法預見或不知，猶推由被告莊金道持
      具殺傷力如附表編號1 所示之改造手槍，及編號2 為數不
      寡之非制式子彈至丹堤咖啡赴約，顯係有備而來，且抵達
      現場，即依被告林易昇之指示對身處該店吸煙區內之殷志
      良與陳亮旭方向連續射擊2次 ，堪認渠等自始即有預見與
      陳亮旭等人商談債務未果時，就對殷志良與陳亮旭等人開
      槍，且對此可能發生之死亡結果亦不違反其本意，而具有
      殺人之未必故意甚明。被告莊金道固辯稱：如伊有殺人之
      犯意，不可能只開1 槍，伊在現場開1 槍，外面人行道上
      又開1 槍，槍枝卡彈之事是伊離開現場去藏放槍枝時才發
      現云云，惟查，被告莊金道係在丹堤咖啡吸煙區外之騎樓
      上，在原地連續射擊2 槍乙情，業經本院認明如前，且被
      告莊金道於當日晚間7 時51分36、37秒許連續射擊2 發子
      彈後，明知第一發子彈已射中被害人殷志良，仍於射擊第
      2 槍後維持持槍之姿勢迄7 時51分40秒止，此觀之前開監
      視錄影畫面照片及勘驗結果即明，顯見其射擊2 發子彈後
      ，猶思繼續重創被害人而有接續開槍之意，係因發生卡彈
      之情事始罷手，此有下列事證可證：1.被告莊金道於偵查
      中自承：槍枝卡彈後，伊便攔計程車回板橋，留林易昇在
      現場，所以林易昇被打得很慘，伊當天便把槍丟在臺北縣
      土城市○○街68巷28、30號之防火巷內等語（見98年度偵
      字第16450 號偵查卷第146 頁背面）；2.依前揭現場勘查
      報告載稱：調閱監視器影像，由5 號鏡頭畫面所示，涉嫌
      人共2 人，其中1 人先走至吸煙區，另1 人持槍於晚間7
      時51分36秒至37秒間朝吸煙區射擊，且其槍枝於晚間7 時
      51分37秒時，滑套已固定在後，故應無法再擊發子彈等語
      （見同上偵查卷第155 頁背面）；3.被告莊金道供承於持
      槍行兇後，隨即將槍彈攜至上址藏放，未再取出使用等語
      （見原審98年訴字第2731號卷第407 頁背面），足徵附表
      所示槍彈為警查扣時，應與被告莊金道持槍行兇後當日之
      現狀相同，再參酌臺北縣政府警察局槍之初步檢視報告及
      前揭內政部警政署刑事警察局槍彈鑑定書（見同上偵查卷
      第82至85頁、第195 頁），可知扣案槍枝之槍管內卡有彈
      殼1 顆，且已鏽蝕，此與被告莊金道在案發現場射擊2 發
      子彈，但為警在現場僅採得1 顆彈殼；及現場僅採得1 顆
      彈頭，另一顆則留在殷志良腹中之結果相符（見現場勘察
      報告證物清單所示，同上偵查卷第156 頁）。綜合上述事
      證以觀，益徵被告林易昇、莊金道原均有殺害殷志良與陳
      亮旭之未必故意，始會於甫到場之際，即推由被告莊金道
      朝被害人方向連續開槍射擊，又事後倘非因槍枝卡彈，豈
      可能在被告莊金道攜帶火力充足之槍彈到場卻捨棄不用，
      且到場未及1 分鐘即先行離去，徒留被告林易昇一人在場
      受對方人馬圍毆，是被告林易昇辯稱：不知莊金道會開槍
      云云；被告莊金道辯以：無殺人之犯意云云，實均不足採
      信。
（五）末查，被告林易昇之所以夥同被告莊金道對被害人殷志良
      與在場之陳亮旭開槍，係因蔡正益、安麗娟積欠被告林易
      昇債務，故告訴人蔡正益在林易昇新店住處以電話聯絡訴
      外人蔡植傑居間處理，又蔡植傑再聯絡陳亮旭出面，陳亮
      旭因此至被告林易昇父母位於板橋市某處之住所威言恐嚇
      ，並揚言被告林易昇若不出面，將對其家人不利等情，此
      據被告林易昇自承在卷（見98年度偵緝字第2165號卷第16
      頁），核與同案被告劉家妏於原審審理中供陳：在新店時
      ，林易昇接獲蔡植傑電話，蔡植傑是殷志良之老大，僅知
      蔡植傑帶一群人至伊住處，說林易昇再不出面，要將伊等
      住所打成蜂窩，過10分鐘電話又響，對方與林易昇相約碰
      面，莊金道因此陪同林易昇一同赴約等語相符（見原審98
      年度訴字第2346號卷第50頁），堪以採信。依被告前開所
      供，足見被告林易昇命被告莊金道對被害人殷志良與陳亮
      旭等人開槍，乃因上開債務及陳亮旭等人惡言相向所引發
      之恩怨，並非無由。另被告莊金道與被害人殷志良、陳亮
      旭等人雖互不熟識，其間固無深仇大恨，然被告莊金道與
      被告林易昇相熟，除夥同林易昇向被害人蔡正益、安麗娟
      催討債務，並為前述傷害、恐嚇及妨害自由等犯行外，再
      偕同被告林易昇自新店住處出發至丹堤咖啡現場，復聽命
      於被告林易昇對被害人殷志良開槍，致被害人中彈受傷等
      情，均如前述，顯見被告莊金道雖與被害人毫無仇怨，但
      聽從被告林易昇之指示開槍，隨後因槍枝卡彈即先行逃逸
      ，又佐以被告莊金道於原審審理中供承：伊攜帶槍枝前往
      現場，是因有種預感，可能會遭受生命危險之不測等語（
      見原審98年度訴字第2731號卷第266 頁背面），益證其與
      被告林易昇於前往丹堤咖啡前，均已預見此行之目的在於
      持槍尋釁，渠等同具有殺人之未必故意甚明，尚難以其與
      被害人無糾紛而為有利於被告莊金道之認定。
（六）至於，證人陳亮旭於本院審理時改口證稱：與林易昇在丹
      堤咖啡廳前打架時，林易昇沒有大叫「開下去」，我在原
      審係因挾怨報復而作偽證，且殷志良在原審作證稱林易昇
      有講開下去，也是由我轉述給他聽的等語（見本院100 年
      1 月4 日審判筆錄）；證人殷志良於本院審理時亦附和稱
      ：沒聽到任何人有說「開下去」這句話，在原審證稱有聽
      到林易昇說「開下去」這句話，是聽陳亮旭跟我轉述的意
      思，因為我當時昏迷不醒，暫時失去記憶，是聽陳亮旭轉
      述給我聽，我才這樣說云云（見同上審判筆錄），惟經審
      判長詢以當天去丹堤咖啡之原因為何，證人殷志良仍清楚
      答稱是去處理事情，協調林易昇的債務問題等語，足證證
      人殷志良所述失去記憶乙節，顯係避重就輕之詞。再衡諸
      證人陳亮旭、殷志良二人於本院為上開證詞時，已與被告
      莊金道、林易昇二人達成和解，諒係因和解而為被告林易
      昇脫罪之詞，尚不足為有利被告林易昇之認定。
（七）綜上，足徵被告林易昇、莊金道二人所辯，均屬事後卸責
      之詞，不足採信，渠等二人係基於殺人之未必故意共同犯
      意聯絡，而為本件此部分犯行之事實，應堪認定。
四、論罪科刑
（一）核被告莊金道如事實欄二所為，係犯槍砲彈藥刀械管制條
      例第8 條第4 項之未經許可寄藏可發射子彈具有殺傷力之
      改造手槍罪及同條例第12條第4 項之未經許可寄藏子彈罪
      。而槍砲彈藥刀械管制條例將持有與寄藏為分別之處罰規
      定，則單純之持有，固不包括寄藏，但寄藏之受人委託代
      為保管，其保管之本身所為之持有，既係寄藏之當然結果
      ，法律上自宜僅就寄藏行為包括之評價，不應另就持有予
      以論罪（最高法院74年台上字第3400號判例參照），公訴
      意旨對被告莊金道未經許可寄藏槍彈之部分，雖漏載起訴
      法條，惟已於起訴書事實欄敘明寄藏之犯罪事實，自應予
      補充。又被告莊金道以一個寄藏手槍、子彈之行為，分別
      同時觸犯上述二罪名，為想像競合犯，應依刑法第55條之
      規定，從一重論以未經許可寄藏可發射子彈具殺傷力之改
      造手槍罪。又寄藏、持有槍砲為長時間之繼續，乃行為之
      繼續而非狀態之繼續，繼續犯之一部行為係在另一犯罪所
      處罪刑執行完畢後5 年以內者，仍該當於累犯；有無累犯
      之適用，自亦應以其持有行為終了時，是否在前案受有期
      徒刑執行完畢後5 年以內以決之（最高法院89年度臺上字
      第392 號、90年度台非字第21號判決要旨參照）。查被告
      莊金道因違反槍砲彈藥刀械管制條例，於93年5 月6 日經
      原審以92年度訴字第2217號判決判處有期徒刑5 年4 月，
      併科罰金150,000 元，而於94年9 月16日入監執行至95年
      9 月19日假釋出監併付保護管束，迄96年12月13日假釋期
      滿未經撤銷，有期徒刑視為執行完畢等情，有本院被告前
      案紀錄表1 份在卷可按，而被告莊金道本件持有具殺傷力
      改造手槍及子彈行為之繼續，橫跨上揭前案有期徒刑執行
      完畢之前、後，然既未逾5 年，且係故意犯本件，依上所
      述，自屬累犯，應依刑法第47條第1 項之規定，加重其刑
      。
（二）按刑法第302 條第1 項、第304 條第1 項及第305 條之罪
      ，均係以人之自由為其保護之法益。而刑法第302 條第1
      項之罪所稱之非法方法，已包括強暴、脅迫或恐嚇等一切
      不法手段在內。因之，如私行拘禁或以非法方法剝奪他人
      行動自由行為繼續中，再對被害人施加恐嚇，或以恐嚇之
      手段迫使被害人行無義務之事；則其恐嚇及使人行無義務
      之行為，仍屬於私行拘禁或以非法方法剝奪行動自由之部
      分行為，應僅論以刑法第302 條第1 項之罪，無另成立同
      法第304 條或第305 條之罪之餘地（最高法院29年上字第
      2359號、第3757號判例意旨、89年臺上字第780 號判決意
      旨參照）。再按以強暴之方法剝奪人之行動自由時，若於
      實施強暴行為之過程中，致被害人受有傷害，乃施強暴之
      當然結果，固不另論傷害罪，惟妨害自由罪，並非以傷人
      為當然之手段，若行為人另具有傷害故意，且發生傷害結
      果，自應成立傷害罪名，經合法告訴，並應負傷害罪責（
      最高法院89年度臺上字第4676號判決可資參照）。是核被
      告林易昇、莊金道、劉家妏、柯清益、謝楊淼所為如事實
      欄三(一)、(二)部分之行為，均係犯刑法第302 條第1 項以非
      法方法剝奪他人行動自由罪；被告林易昇、莊金道、劉家
      妏、柯清益、謝楊淼部分則均另犯刑法第277 條第1 項之
      傷害罪。又被告林易昇等人非法剝奪告訴人蔡正益、安麗
      娟之行動自由行為繼續中，另分別於被害人住所，及被告
      林易昇之住處內對告訴人出言或持槍恐嚇，並以脅迫手段
      ，逼迫安麗娟吃西瓜加糖漿等情，自屬包含於妨害行動自
      由之同一意念之中，其等所為之恐嚇危害安全罪、強制罪
      ，仍應視為剝奪他人行動自由之部分行為，不另論罪。被
      告林易昇、莊金道、劉家妏、柯清益、謝楊淼分別與綽號
      「朱董」之人、同案被告闕榮宏間，就上開事實欄三(一)、
      (二)所示之妨害自由犯行；暨被告林易昇、莊金道、劉家妏
      、柯清益、謝楊淼及「朱董」間，就事實欄三(一)傷害告訴
      人蔡正益、安麗娟之犯行，均有犯意聯絡及行為分擔，皆
      為共同正犯。被告林易昇夥同其餘被告控制被害人蔡正益
      、安麗娟之行動自由，及在被害人住處禁止徐清廉離去等
      行為，係同時剝奪告訴人蔡正益、安麗娟及徐清廉之行動
      自由，屬同種想像競合犯，應依刑法第55條規定處斷。再
      被告莊金道及謝楊淼有事實欄所載之前科紀錄，莊金道部
      分業如前述，被告謝楊淼則於94年11月16日易科罰金執行
      完畢，此有本院被告前案紀錄表2 份在卷可參，渠等於受
      有期徒刑之刑之執行完畢後，5 年以內故意再犯本件有期
      徒刑以上之罪，爰依刑法第47條第1 項規定均論以累犯，
      並皆加重其刑。
（三）核被告林易昇、莊金道如事實欄三(三)所為，均係犯刑法第
      271 條第2 項、第1 項殺人未遂罪。被告林易昇部分另涉
      犯槍砲彈藥刀械管制條例第8 條第4 項未經許可持有可發
      射子彈具有殺傷力之改造手槍罪、同條例第12條第4 項未
      經許可持有子彈罪。又被告莊金道自96年7 、8 月間起，
      即非法寄藏槍、彈，嗣於98年5 月9 日因本件債務糾紛，
      始與被告林易昇共同持槍射殺被害人，依前開說明，被告
      莊金道此部分持有槍彈之行為，仍屬前揭寄藏槍彈行為之
      當然結果，不另論以持有槍、彈罪，附此敘明。被告林易
      昇、莊金道就上開持有改造手槍、子彈之犯行，及上開殺
      人未遂犯行，互有犯意聯絡及行為分擔，均為共同正犯。
      公訴意旨就被告林易昇共同持有前開改造手槍、子彈之犯
      行，漏未引用槍砲彈藥刀械管制條例第8 條第4 項、第12
      條第4 項之罪名，顯有未洽，惟此部分之事實，既列載於
      起訴書中，自屬法院審理範圍之內。又按行為人為犯特定
      罪而持有槍、彈，並於持有槍、彈後即緊密實行該特定犯
      罪，雖其持有槍、彈之時地與犯特定罪之時地，在自然意
      義上非完全一致，然二者仍有部分合致，且犯罪目的單一
      ，依社會一般通念，認應評價為一罪方符合刑罰公平原則
      ，如予數罪併罰，反有過度處罰之疑，與人民法律感情亦
      未契合，是於牽連犯廢除後，適度擴張一行為概念，認此
      情形為一行為觸犯數罪名之想像競合犯，方屬適當（最高
      法院97年度台上字第1880號判決意旨參照）。本件被告林
      易昇與被告莊金道共同持有附表所示之槍、彈，係為持槍
      射殺被害人殷志良及陳亮旭，渠等於持有槍彈後即緊密實
      行該罪，應屬一行為觸犯數罪名之想像競合犯。是以，被
      告林易昇所犯未經許可持有具殺傷力之改造手槍、多數子
      彈及殺人未遂等罪，係一行為觸犯數罪名，為想像競合犯
      ，依刑法第55條規定，應從一重而依共同殺人未遂罪處斷
      。被告莊金道先後射擊2 槍行為，係基於同一殺人犯意下
      之接續行為，只論以一罪。被告莊金道有前述之前科紀錄
      ，其於受有期徒刑執行完畢後，5 年以內故意再犯本件此
      部分有期徒刑以上之罪，爰依刑法第47條第1 項規定論以
      累犯，就法定本刑十年以上有期徒刑部分加重其刑，至本
      刑死刑、無期徒刑部分依法不得加重。另被告林易昇、莊
      金道已共同著手於殺人行為之實行而未生被害人殷志良死
      亡之結果，均為未遂犯，應依刑法第25條第2 項規定，各
      按既遂犯之刑度減輕之，被告莊金道部分並就前揭加重事
      由，依法先加後減之。
（四）被告林易昇所為傷害、殺人未遂、妨害自由罪；被告莊金
      道所犯傷害、殺人未遂、妨害自由、未經許可寄藏可發射
      子彈具殺傷力之改造手槍罪；及被告劉家妏、劉家妏、謝
      楊淼所犯傷害、妨害自由罪各罪間，犯意各別，行為互殊
      ，均應予分論併罰。公訴人就被告劉家妏、柯清益、謝楊
      淼部分雖漏未引用傷害條文，並認其等普通傷害之低度行
      為應為妨害自由之高度行為所吸收云云，惟揆諸前開說明
      ，本件應認前開2 罪屬數罪併罰關係始屬合理，此部分之
      公訴意旨容有誤會。
五、原審審理後，就被告莊金道被訴違反槍砲彈藥刀械管制條例
    部分，認被告莊金道係犯槍砲彈藥刀械管制條例第8 條第4
    項之未經許可寄藏可發射子彈具有殺傷力之改造手槍罪及同
    條例第12條第4 項之未經許可寄藏子彈罪，並依刑法第55條
    規定，從一重論以未經許可寄藏可發射子彈具殺傷力之改造
    手槍罪；又認被告莊金道因違反槍砲彈藥刀械管制條例，於
    93年5 月6 日經原審以92年度訴字第2217號判決判處有期徒
    刑5 年4 月，併科罰金15 0,000元，而於94年9 月16日入監
    執行至95年9 月19日假釋出監併付保護管束，迄96年12月13
    日假釋期滿未經撤銷，有期徒刑視為執行完畢等情，有本院
    被告前案紀錄表1 份在卷可按，被告莊金道本件持有具殺傷
    力改造手槍及子彈行為之繼續，橫跨上揭前案有期徒刑執行
    完畢之前、後，然既未逾5 年，且係故意犯本件，自屬累犯
    ，應依刑法第47條第1 項之規定，加重其刑，另審酌被告莊
    金道未經許可而寄藏上揭改造手槍、子彈，對於社會治安已
    構成相當危害，而就被告莊金道所犯非法寄藏可發射子彈具
    有殺傷力之改造手槍罪部分，量處有期徒刑年貳月，併科
    罰金新臺幣伍萬元，並諭知罰金如易服勞役之折算標準，另
    說明扣案如附表編號1 所示之改造手槍為違禁物，不問屬於
    犯人與否，應依刑法第38條第1 項第1 款規定沒收。至附表
    編號2 所示之子彈，經被告犯罪時射擊或內政部警政署刑事
    警察局鑑定，除其中2 顆經試射認不具殺傷力外，其餘認均
    具殺傷力，惟於鑑定時經實際試射滅失，所餘已非原貌之彈
    頭、彈殼，而失子彈之性質，尚非屬違禁物，毋庸諭知沒收
    。核此部分認事用法，均無違誤，量刑亦屬妥適，被告莊金
    道此部分上訴，為無理由，應予駁回。
六、原審就被告林易昇、劉家妏、柯清益、謝楊淼部分，及被告
    莊金道被訴妨害自由、傷害、殺人未遂部分，予以論罪科刑
    ，固非無見，惟查，被告等人上訴後，均已分別與被害人蔡
    正義、安麗娟，及殷志良、陳亮旭等人達成和解，此有和解
    書附卷可稽，原審未及審酌於此，尚有未洽，被告等猶執陳
    詞上訴否認犯行，雖無理由，惟原判決既有上開可議之處，
    自應由本院將原判決關於被告林易昇、劉家妏、柯清益、謝
    楊淼部分，及被告莊金道被訴妨害自由、傷害、殺人未遂部
    分暨定執行刑部分均予以撤銷改判，爰審酌被告莊金道未經
    許可而持有上揭改造手槍、子彈，又學歷為高職畢業，智識
    程度並未明顯不足，受被告林易昇、劉家妏之邀，一同出面
    處理債務糾紛，竟不思以理性方式解決，糾集被告柯清益、
    謝楊淼及闕榮宏等人強行剝奪被害人蔡正益、安麗娟之行動
    自由逾1 天之時間，並率爾共同以傷害、恐嚇、強制及妨害
    自由等手段逼迫債務人清償債務，造成被害人蔡正益、安麗
    娟受傷之程度雖尚非嚴重，然造成被害人心理上之恐懼甚深
    ，再於被害人行動自由遭拘禁中，因訴外人陳亮旭等人欲介
    入處理本件債務糾紛，被告林易昇、莊金道竟僅因與陳亮旭
    等人一時口角衝突，萌生歹念，持客觀上足以對人之生命、
    身體造成危險性之前開改造手槍、子彈等物，前往丹堤咖啡
    赴約，由被告莊金道在該公眾得出入之場所，於眾目睽睽之
    下持槍射擊2 發子彈，致被害人殷志良身中1 槍，受有前揭
    之傷害，傷勢非輕，更使丹堤咖啡現場滿目瘡痍，對社會大
    眾安寧造成莫大之危害，顯見渠等均顯無尊重他人生命、身
    體及財產權之概念，惡性非輕，及被告莊金道、謝楊淼、闕
    榮宏有前揭前科，及被告林易昇曾因違反槍砲彈藥刀械管制
    條例等罪名，經臺灣高等法院臺中分院裁定定其應執行刑有
    期徒刑7 年，並與其前因違反肅清煙毒條例，經法院判處有
    期徒刑2 年部分接續執行，甫於95年12月11日假釋出監，復
    於假釋期間內再為本件犯行，足見渠等素行均不佳，兼衡被
    告林易昇在本件犯行係居於主導之地位，被告莊金道則依其
    指示下手實施惡害，及渠等犯罪之動機、行為之手段，且已
    均與被害人蔡正義、安麗娟（傷害、妨害自由部分）、殷志
    良、陳亮旭（殺人未遂部分）達成民事和解賠償等一切情狀
    ，分別量處如主文各項所示之刑，並就被告柯清益、謝楊淼
    部分，分別諭知易科罰金之折算標準；暨分別就被告林易昇
    、劉家妏、柯清益及謝楊淼部分定其應執行之刑如主文各項
    所示，並就被告柯清益及謝楊淼部分，諭知易科罰金之折算
    標準；另就被告莊金道撤銷改判部分，與上訴駁回部分所處
    之刑，定其應執行有期徒刑玖年捌月，併科罰金新臺幣伍萬
    元，罰金如易服勞役，以新臺幣壹仟元折算壹日，以示儆懲
    。扣案如附表編號1 所示之改造手槍為違禁物，不問屬於犯
    人與否，應依刑法第38條第1 項第1 款規定及共犯責任共同
    原理在被告林易昇宣告刑下併諭知沒收。至附表編號2 所示
    之子彈，經被告犯罪時射擊或內政部警政署刑事警察局鑑定
    ，除其中2 顆經試射認不具殺傷力外，其餘認均具殺傷力，
    惟於鑑定時經實際試射滅失，所餘已非原貌之彈頭、彈殼，
    而失子彈之性質，尚非屬違禁物，自毋庸諭知沒收；另被告
    莊金道持以毆打被害人蔡正益之塑膠棒，因無證據證明屬被
    告所有，又非違禁物，且未扣案，為免執行之困難，爰不予
    宣告沒收。另被告莊金道請求對蔡正益、安麗娟、殷志良、
    陳亮旭在原審證述進行測謊，證明其等所述是否實在，惟本
    院認本件待證事實已臻明確，況被告莊金道於審理時亦曾對
    傷害及妨害自由部分均表示認罪，自無再對蔡正益、安麗娟
    、殷志良、陳亮旭進行測謊之必要，併予敘明。
七、末查，被告劉家妏未曾受有期徒刑以上刑之宣告，有本院被
    告前案紀錄表乙紙在卷可稽，且於本院審理時，已與被害人
    蔡正益、安麗娟達成和解，此據告訴人蔡正益、安麗娟到庭
    陳述明確，並有和解書在卷可稽，另考慮被告劉家妏與林易
    昇為夫妻，被告林易昇已受重刑之宣告，被告劉家妏受此罪
    刑宣告，應知所警惕，而無再犯之虞，因認上開刑之宣告以
    暫不執行為適當，爰依刑法第74條第1 項第1 款規定，一併
    諭知緩刑二年，用啟自新。
據上論斷，應依刑事訴訟法第368 條、第369 條第1 項前段、第
364 條、第299 條第1 項前段，槍砲彈藥刀械管制條例第8 條第
4 項、第12條第4 項，刑法第11條前段、第28條、第271 條第2
項、第1 項、第277 條第1 項、第302 條第1 項、第55條、第25
條第2 項、第51條第5 款、第47條第1 項、第41條第1 項前段、
第8 項、第42條第3 項前段、第38條第1 項第1 款、第74條第1
項第1 款，刑法施行法第1 條之1 第1 項、第2 項前段，判決如
主文。
本案經檢察官張啟彬到庭執行職務。
中    華    民    國   100    年    2     月    15    日
                  刑事第一庭審判長法  官  葉騰瑞
                                  法  官  莊明彰
                                  法  官  彭政章
以上正本證明與原本無異。
傷害部分，不得上訴。
其餘部分，如不服本判決，應於收受送達後10日內向本院提出上
訴書狀，其未敘述上訴之理由者並得於提起上訴後10日內向本院
補提理由書（均須按他造當事人之人數附繕本）「切勿逕送上級
法院」。
                                  書記官  杜宜寧
中    華    民    國   100    年    2     月    15    日
附表
┌──┬─────────────────────┬───┬─────┐
│編號│          品             名               │數量  │備註      │
├──┼─────────────────────┼───┼─────┤
│ 1  │送鑑手槍（槍枝管制編號0000000000），認分係│1支   │內政部警政│
│    │金屬槍身（扳機連動功能損壞）、土造金屬槍管│      │署刑事警察│
│    │（送鑑時槍管內填塞棉花及非制式彈殼1 顆，均│      │局98年7 月│
│    │已取出）、金屬滑套、金屬彈匣及金屬復進簧。│      │20日刑鑑字│
│    │                                          │      │第00000000│
│    │                                          │      │07號鑑驗書│
│    │                                          │      │（見98年度│
│    │                                          │      │偵字第1645│
│    │                                          │      │0 號偵查卷│
│    │                                          │      │第195至196│
│    │                                          │      │頁）      │
├──┼─────────────────────┼───┼─────┤
│ 2  │具殺傷力之非制式子彈（其中2 顆於丹堤咖啡擊│8顆   │內政部警政│
│    │發，其中1 發射中被害人殷志良致其受有前揭傷│      │署刑事警察│
│    │害，另1 發射穿店內玻璃並產生裂痕；其餘6 顆│      │局98年7 月│
│    │扣案後經送鑑定認均係非制式子彈，由金屬彈殼│      │20日之刑鑑│
│    │組合直徑7.0 ＋－0.5mm 金屬彈頭而成，經試射│      │字第098007│
│    │，6 顆可擊發，認均具殺傷力）；            │      │9407號槍彈│
│    ├─────────────────────┼───┤鑑定書、98│
│    │扣案中2顆子彈經送鑑定，1 顆，雖可擊發，惟 │2顆   │年11月13日│
│    │發射動能不足，認不具殺傷力；餘1 顆，無法擊│      │刑鑑字第09│
│    │發，認不具殺傷力。                        │      │00000000號│
│    │                                          │      │函（見同上│
│    │                                          │      │偵查卷第19│
│    │                                          │      │5 至196 頁│
│    │                                          │      │、本院98年│
│    │                                          │      │度訴字第27│
│    │                                          │      │31號卷第12│
│    │                                          │      │3 頁）    │
└──┴─────────────────────┴───┴─────┘
附錄本案論罪科刑法條全文：
槍砲彈藥刀械管制條例第8 條
未經許可，製造、販賣或運輸鋼筆槍、瓦斯槍、麻醉槍、獵槍、
空氣槍或第4 條第1 項第1 款所定其他可發射金屬或子彈具有殺
傷力之各式槍砲者，處無期徒刑或5 年以上有期徒刑，併科新臺
幣1 千萬元以下罰金。
未經許可，轉讓、出租或出借前項所列槍枝者，處5 年以上有期
徒刑，併科新臺幣1 千萬元以下罰金。
意圖供自己或他人犯罪之用，而犯前二項之罪者，處無期徒刑或
7 年以上有期徒刑，併科新臺幣1 千萬元以下罰金。
未經許可，持有、寄藏或意圖販賣而陳列第1 項所列槍枝者，處
3 年以上10年以下有期徒刑，併科新臺幣700 萬元以下罰金。
第1 項至第3 項之未遂犯罰之。
槍砲彈藥刀械管制條例第12條
未經許可，製造、販賣或運輸子彈者，處1 年以上7 年以下有期
徒刑，併科新台幣500 萬元以下罰金。
未經許可，轉讓、出租或出借子彈者，處6 月以上5 年以下有期
徒刑，併科新台幣300 萬元以下罰金。
意圖供自己或他人犯罪之用，而犯前二項之罪者，處3 年以上10
年以下有期徒刑，併科新台幣700 萬元以下罰金。
未經許可，持有、寄藏或意圖販賣而陳列子彈者，處5 年以下有
期徒刑，併科新台幣300 萬元以下罰金。
第1 項至第3 項之未遂犯罰之。
中華民國刑法第271 條
（普通殺人罪）
殺人者，處死刑、無期徒刑或10年以上有期徒刑。
前項之未遂犯罰之。
預備犯第1 項之罪者，處2 年以下有期徒刑。
中華民國刑法第277 條
（普通傷害罪）
傷害人之身體或健康者，處3 年以下有期徒刑、拘役或1 千元以
下罰金。
犯前項之罪因而致人於死者，處無期徒刑或7 年以上有期徒刑；
致重傷者，處3 年以上10年以下有期徒刑。
中華民國刑法第302 條
（剝奪他人行動自由罪）
私行拘禁或以其他非法方法，剝奪人之行動自由者，處5 年以下
有期徒刑、拘役或3 百元以下罰金。
因而致人於死者，處無期徒刑或7 年以上有期徒刑，致重傷者，
處3 年以上10年以下有期徒刑。
第1 項之未遂犯罰之。